最高法院刑事判決　　　　　　　　　　　　　　　八十八年度台上字第一八四九號
　　　上　訴　人　台灣高等法院台南分院檢察署檢察官
　　　上　訴　人
　　　即　被　告　林順堂
　　　被　　　告　甲○○
右上訴人等因被告等違反槍砲彈藥刀械管制條例等罪案件，不服台灣高等法院台南分
院中華民國八十七年一月七日第二審判決（八十六年度上訴字第一四五三號，起訴案
號：台灣嘉義地方法院檢察署八十五年度偵字第三三○八、三七一七號），提起上訴
，本院判決如左：
　　主  文
原判決關於林順堂部分暨甲○○意圖供自己犯罪之用，而持有軍用槍部分撤銷，發
回台灣高等法院台南分院。
    理  由
本件原判決認定上訴人林順堂未經許可，於民國八十五年二月初，在嘉義市○○路佳
義保齡球館以新台幣（下同）三萬元之價格買入仿半自動手槍製造之玩具手槍一枝及
子彈十五顆，以供保護其當舖之用，嗣於八十五年二月底某日凌晨四時許，在上開保
齡球館二樓之電動玩具店內，未經許可，以七萬元之價格販賣該改造手槍及改造子彈
十一顆（嗣經試射四顆），並以每顆七百元之價格販賣口徑九ＭＭ之制式子彈三顆予
詹國榮（業經第一審判處罪刑確定），詹國榮另試射林順堂所有之子彈四顆。林順堂
另於八十五年四月底，基於意圖營利非法販賣安非他命之犯意，於上開保齡球館二樓
之電動玩具店內，以五千元之價格非法販賣安非他命一包予詹國榮。嗣於八十五年六
月七日凌晨二時五十分許，詹國榮與被告甲○○共謀侵入嘉義市○○路一八七號謝峻
烈宅內強財物，即共同意圖供自己犯罪之用，推由詹國榮持有如原判決附表二編號
二所示之槍枝一把及該附表編號三所示之子彈八顆，並攜帶如原判決附表二編號四至
十二（應為十一之誤）所示之物，共乘詹國榮承租之自用小客車抵達該址，甫由詹國
榮動手撬開鐵門（毀損部分業經謝峻烈於第一審言詞辯論終結前撤回告訴），尚在預
備強階段，即當場為警查獲，並扣得如原判決附表二編號二、三所示之槍枝及子彈
，暨如原判決附表二編號四至十一所示詹國榮所有供預備強犯罪所用之物；復於八
十五年六月八日下午一時許，在嘉義市○○○街十二之八號二樓詹國榮住處，起獲如
原判決附表二編號一所示之子彈三顆，及供吸食安非他命所用之錫箔紙一張、水煙斗
二組。而扣案子彈其中口徑九ＭＭ之制式子彈三顆，經送鑑驗時拆解一顆，其餘改造
子彈八顆經送鑑驗時拆解一顆，合計尚餘九顆等情。因而撤銷第一審關於上訴人林順
堂部分及被告甲○○意圖供自己犯罪之用，而持有軍用槍部分之判決，改判仍論處
上訴人林順堂未經許可販賣彈藥及非法販賣化學合成麻醉藥品（均累犯）罪刑；論處
被告甲○○共同意圖供自己犯罪之用，而持有軍用槍罪刑，固非無見。
惟查：(一)、有罪判決書應分別記載犯罪事實及理由，而事實一欄，為判斷其適用法令
當否之準據，法院應將依職權認定與論罪科刑有關之事實，翔實記載，然後於理由內
逐一說明其憑以認定之證據，並使事實認定與理由說明，互相適合，方為合法。原判
決事實欄認定記載被告甲○○與詹國榮共同意圖供犯罪之用而持有預備強之槍彈，
為可供軍用之槍彈，惟未說明其憑以認定可供軍用之依據及理由，亦未說明何以依刑
法第一百八十七條論處，而未依槍砲彈藥刀械管制條例之特別法論處罪刑之理由。難
謂無判決理由不備之違法。(二)、科刑判決所認定之事實，與所採用之證據不相適合者
，即屬證據上之理由矛盾。原判決採共同被告詹國榮於警訊中之供述為論據，認定上
訴人林順堂於八十五年二月底某日凌晨四時許，在嘉義市○○路佳義保齡球館二樓之
電動玩具店內，未經許可，以七萬元之價格販賣改造手槍及改造子彈十一顆（嗣經試
射四顆），並以每顆七百元之價格販賣口徑九ＭＭ之制式子彈三顆予詹國榮一節。核
與詹國榮警訊時供稱：「八十五年二月底在佳義保齡球館樓上電玩店內，一位綽號『
矮同』者，告訴我說他沒錢花用，身上有一把四五手槍及子彈十二顆，要賣給我使用
，我因犯案需要，就當場以七萬元購買後……『矮同』就駕駛自小客車載我至新港鄉
○○村○○○村○道路旁田埂試射四顆子彈……」、「警方在我身上查獲改造四五手
槍一枝，改造子彈八顆。」、「該制式九○手槍子彈（指警方於八十五年六月八日在
詹國榮租住處查獲之三顆制式九○手槍子彈）係我於八十五年底向『矮同』購買改造
四五手槍時，順便向他以每顆七百元之價格在同地點買的。」等語，及警方係分別於
詹國榮身上及住處查獲八顆改造子彈及三顆制式子彈等卷內資料（見八十五年度偵字
第三三○八號偵查卷第五頁背面、第十四頁背面、第四十七頁背面、第二十六頁、第
六十六頁），所顯示買賣改造子彈之數量不相一致，難謂無證據上理由矛盾之違法。
(三)、共同被告所為不利於己之陳述，固得採為其他共同被告犯罪之證據，但此項不利
之陳述，須無瑕疵可指，且就其他方面調查又與事實相符者，始得採為犯罪事實之認
定，若不為調查，而專憑此項供述即為其他共同被告犯罪事實之認定，顯與刑事訴訟
法第一百五十六條第二項之規定有違。原判決認定上訴人林順堂有非法販賣化學合成
麻醉藥品安非他命予詹國榮之犯行，無非以共同被告詹國榮之供述為論據。然上訴人
林順堂既始終堅決否認有該犯行，且詹國榮之供詞，究僅屬其片面之陳述，其陳述是
否確與事實相符，原判決並未說明經由何項之調查或有何補強證據可資參證，乃竟僅
以其片面陳述為唯一證據，即認定上訴人有該非法販賣化學合成麻醉藥品安非他命之
犯行，尚嫌速斷，於法亦有未合。(四)、上訴人林順堂行為後，毒品危害防制條例已於
八十七年五月二十日修正公布，並於同年月二十二日生效。依該條例第二條第二項第
二款之規定，安非他命列為第二級毒品。而製造、運輸、販賣第二級毒品者，處無期
徒刑或七年以上有期徒刑，得併科新台幣七百萬元以下罰金。且犯該罪者，其供犯罪
所用或因犯罪所得之財物，均沒收之，如全部或一部不能沒收時，追徵其價額或以其
財產抵償之。同條例第四條第二項、第十九條第一項復定有明文。有關非法販賣安非
他命之法定刑及沒收之規定，均有變更，原判決未及比較新舊法之適用，亦屬無可維
持。檢察官上訴意旨指摘原判決關於甲○○意圖供自己犯罪之用，而持有軍用槍，
及林順堂違反槍砲彈藥刀械管制條例部分不當；上訴人林順堂上訴意旨指摘原判決關
於其販賣化學合成麻醉藥品部分不當，尚非全無理由，應認原判決關於各該部分有撤
銷發回更審之原因。
據上論結，應依刑事訴訟法第三百九十七條、第四百零一條，判決如主文。
中      華      民      國    八十七    年      四      月     十五     日
                              最高法院刑事第五庭
                                  審判長法官  董  明  霈
                                        法官  丁  錦  清
                                        法官  賴  忠  星
                                        法官  林  茂  雄
                                        法官  王  居  財
      右正本證明與原本無異
                                              書  記  官
中      華      民      國    八十八    年      四      月    二十一    日
